臺灣雲林地方法院刑事裁定
110年度聲再字第6號
再審聲請人  
即受判決人  張良煌



上列聲請人即受判決人因違反毒品危害防制條例案件，對於本院
於民國108年4月17日所為之107年度訴字第179號刑事確定判決（
起訴案號：臺灣雲林地方檢察署106年度偵字第6973、6992號，
及移送併辦案號：107年度偵字第410號），聲請再審，本院裁定
如下：
    主  文
再審之聲請駁回。
    理  由
一、聲請再審意旨略以：再審聲請人即受判決人張良煌（下稱聲
    請人）因違反毒品危害防制條例案件，經本院107年度訴字
    第179號（下稱原確定判決）判處應執行有期徒刑16年6月確
    定，原確定判決所認定被告犯罪，是根據林天祥向警方言語
    上口述方式，未經查證，林天祥、劉基柄昧於事實，在一審
    審判前即受到警方唆使供出聲請人為販賣第一級毒品者，以
    換取較輕之刑度，故將林天祥、劉基柄列為新證據，林天祥
    、劉基柄在高院審理中因供出聲請人販賣第一級毒品而獲得
    減刑改判，且聲請人在心神喪失狀態下審理，否認販賣第一
    級毒品，加上證據即本院107年度訴字第179號刑事確定判決
    ，販賣第一級毒品判處有期徒刑15年及販賣第一級毒品未遂
    罪判處有期徒刑7年10月，有違一事不再理，聲請人對該確
    定判決不服，聲請再審等語。
二、刑事訴訟法第420條第1項第6款規定：「有罪之判決確定後
    ，因發現新事實或新證據，單獨或與先前之證據綜合判斷，
    足認受有罪判決之人應受無罪、免訴、免刑或輕於原判決所
    認罪名之判決者」，為受判決人之利益，得聲請再審；同條
    第3項規定：「第1項第6款之新事實或新證據，指判決確定
    前已存在或成立而未及調查斟酌，及判決確定後始存在或成
    立之事實、證據」。是以，得據為受判決人之利益聲請再審
    之「新事實」、「新證據」，固不以有罪判決確定前已存在
    或成立而未及調查斟酌者為限，其在判決確定後始存在或成
    立之事實、證據，亦屬之；然新事實、新證據仍須於單獨觀
    察，或與先前之證據綜合判斷，得以合理相信其足以動搖原
    確定之有罪判決，使受有罪判決之人應受無罪、免訴、免刑
    或輕於原判決所認罪名之判決者，始足當之。如聲請再審之
    原因，僅係對原確定判決認定事實之爭辯，或對原確定判決
    採證認事職權之行使，任意指摘，或對法院依職權取捨證據
    持相異評價，原審法院即使審酌上開證據，亦無法動搖原確
    定判決，應認不符合聲請再審之規定。判決確定之後，如有
    錯誤，應循非常上訴或再審制度以為救濟，再審係為認定事
    實錯誤而設；非常上訴則在糾正法律上錯誤，二者目的迥然
    不同。如認確定判決有違背法令情事，應依循非常上訴程序
    尋求救濟，不能逕行提起再審（最高法院110年度台抗字第1
    491號裁定意旨參照）。
三、本院查：
  ㈠聲請人前因違反毒品危害防制條例等案件，經本院107年度訴
    字第179號分別判處販賣第一級毒品罪，處有期徒刑15月3月
    （原確定判決附表一編號1）、販賣第一級毒品未遂，處有
    期徒刑7年10月（原確定判決附表一編號5⑴）、販賣第二級
    毒品，處有期徒刑3年8月（原確定判決附表一編號6至9，4
    罪刑）、轉讓禁藥，處有期徒刑7月（原確定判決附表一編
    號10），應執行有期徒刑16年6月；嗣經聲請人上訴後，於1
    08年5月9日撤回上訴而確定；依聲請人到庭陳述及補充之理
    由狀，僅對原確定判決附表一編號1所示之販賣第一級毒品
    犯行，及原確定判決附表一編號5⑴所示之販賣第一級毒品未
    遂犯行聲請再審，其就原確定判決所示之其餘犯行，並不爭
    執，是本院應審理之再審範圍應為原確定判決附表一編號1
    、5⑴之部分，合先敘明。
  ㈡本件原確定判決業已憑聲請人第一審準備程序及審理時的供
    述、證人林天祥於偵查、第一審審理時之證述、門號000000
    0000號行動電話通訊監察譯文、申登人資料、搜索扣押筆錄
    、GOOGLE地圖及照片為據，認定並說明：聲請人就原確定判
    決附表一編號1所為，係犯109年1月15日修正前毒品危害防
    制條例第4條第1項之販賣第一級毒品罪，就原確定判決附表
    一編號5⑴所為係犯109年1月15日修正前毒品危害防制條例第
    4條第1項、第6項之販賣第一級毒品未遂罪。並於理由欄內
    詳述其論斷之基礎及取捨證據之理由，且就聲請人所辯之各
    種辯詞不可採之原因，詳予指駁，並未違反經驗法則及論理
    法則。
　㈢有關聲請再審意旨主張新證據即證人林天祥受警方唆使供出
    聲請人販賣第一級毒品部分。聲請人僅空言指稱證人林天祥
    親口告訴聲請人警方唆使供出聲請人，證人林天祥在臺灣高
    等法院臺南分院審理中因受警方唆使供出聲請人販售第一級
    毒品而獲得減刑改判等語，並未就此部分提出任何具體事證
    或依據供本院審酌證人林天祥之供述是否係遭警方操控、誤
    導。況證人林天祥於警詢、檢察事務官詢問時之陳述，業據
    原確定判決依刑事訴訟法第159條第1項規定認定並無證據能
    力，而未採為認定聲請人有罪之證據，聲請人指稱證人林天
    祥警詢所述不可信，僅係對原確定判決卷內業已存在之同一
    證據持相異評價，再事爭執，尚非適法之再審事由；且聲請
    人未提出任何依據具體指明，證人林天祥何以單獨或與先前
    之證據綜合判斷會動搖原確定判決之事實認定基礎，且動搖
    後如何適於改為無罪、免訴、免刑或輕於原判決所認罪名之
    判決，與刑事訴訟法第420條第1項第6款之規定不合，而無
    再審之理由。 
  ㈣有關聲請再審意旨所指新證據即證人劉基柄受警方唆使供出
    聲請人販賣第一級毒品等語，經查原確定判決附表一編號2
    、4部分證人林天祥請劉基柄引介藥頭之犯罪事實，與聲請
    人之犯行無涉，自難謂係足以動搖原確定判決之新證據。
  ㈤有關聲請人主張原確定判決販賣第一級毒品罪處有期徒刑15
    年3月，及販賣第一級毒品未遂罪處有期徒刑7年10月，為重
    複判決等語。惟按案件是否同一案件，以被告及犯罪事實是
    否均相同為斷。關於「犯罪事實」之重要內容，包括犯罪構
    成要件事實及所組成之具體「人、事、時、地、物」等基本
    要素，亦即與犯罪成立具有重要關係之基本社會事實（最高
    法院108年度台上字第2882號判決意旨參照）。原確定判決
    附表一編號1和編號5⑴，兩者間犯罪時間、地點、金額、既
    未遂不相同，揆諸前開說明，顯係不同之販賣第一級毒品犯
    行，並非同一犯行。聲請人純屬曲解原判決文義所生之誤會
    ，並非適法之再審理由。再者，本件聲請人主張原確定判決
    有雙重處罰之違背法令事由情形，乃屬得否遽以提起非常上
    訴之問題，與再審程序係就原確定判決認定事實是否錯誤之
    救濟制度無涉。揆諸上開說明，聲請人所述之再審理由，顯
    與刑事訴訟法第420條第1項第6款之規定不相符合。
　㈥有關聲請人主張在心神喪失狀態下審理，因為服藥而撤回上
    訴等語，然查，聲請人就此並未提出任何證據，且被告自10
    6年9月7日入監執行迄今，在監所內應不至於有施用毒品致
    意識不清之狀況，開庭時均有辯護人協助且與辯護人討論辯
    護方向，顯係依其自由意志回答暨為相關辯解，亦不能認有
    再審之理由。 
四、綜上所述，聲請意旨所述各節，部分係對原確定判決取捨證
    據、採證認事之職權適法行使，為不同之評價，並重為事實
    之爭執，顯非聲請再審之適法理由，此部分再審聲請為無理
    由，應予駁回。其餘聲請意旨部分，則屬可否提起非常上訴
    之範疇，亦與得聲請再審事由無涉，此部分聲請再審則為不
    合法，同應予以駁回。
據上論結，依刑事訴訟法第433條、第434條第1項，裁定如主文
。
中　　華　　民　　國　　110 　年　　11　　月　　30　　日
                  刑事第五庭  審判長法  官  鍾世芬
　　　　　　　　　　　              法  官  陳韋仁
　　　　　　　　　　　              法  官  張恂嘉
以上正本證明與原本無異。
如不服本裁定，應於裁定送達後10 日內向本院提出抗告狀（須
附繕本）。
                                    書記官  洪青霜
中　　華　　民　　國　　110 　年　　11　　月　　30　　日